行　政　法　院　判　決　　　　　　　　　　　　　　　八十八年度判字第二九號
　　原　　　告　賀泰營造有限公司
　　代　表　人　甲○○
　　被　　　告　宜蘭縣稅捐稽徵處
右當事人間因營業稅事件，原告不服財政部中華民國八十七年三月二十六日台財訴字
第八七二一八四八七二號再訴願決定，提起行政訴訟。本院判決如左︰
　　主  文
原告之訴駁回。
　　事  實
緣原告於民國八十一年十一、十二月間購進貨物（預拌混凝土），金額新台幣（下同
）八、四四九、三九六元，未依規定取得合法憑證，竟取得涉嫌虛設行號嘉璟工程有
限公司（以下簡稱嘉璟公司）所開立之字軌號碼：ＱＮ00000000號等六紙統
一發票做為進項憑證，扣抵銷項稅額，案經宜蘭縣財稅警聯合查緝執行小組據台北市
稅捐稽徵處通報查獲，移由被告補徵營業稅四二二、四七○元，並按所漏稅額科處三
倍罰鍰計一、二六七、四○○元。（計至百元止）。原告不服，循序申請復查及提起
訴願、再訴願，均未獲變，爰提起本件行政訴訟。茲摘兩造訴辯意旨於次：
原告起訴意旨略謂︰一、原告承攬「土城一路發」工地之結構工程，並向嘉璟公司購
入預拌混擬土，由於該工地已完成，故原告確有進貨事實已勿庸置疑，且有支付之事
實亦相當明確。二、依大法官會議第三三七號解釋文及貴院八十三年判字第二四四六
號判決及八十六年第二○四八號判決可知，原告須有虛報進項稅額並因而逃漏稅款者
，始須受罰。原告係依嘉璟公司開立之發票付款，其中已含營業稅款，故若嘉璟公司
已依法申報繳納營業稅，則原告應無逃漏稅款之情事，而再訴願決定書中指出嘉璟公
司係於八十二年一月十六日申請停業，而依當時法令規定，其八十一年十一月及十二
月之營業稅必須於八十二年一月十五日前申報繳納，故由此推斷其必已依法繳納，否
則稅捐處必不准其辦理停業手續，故嘉璟公司是否已依法繳納營業稅應由稅捐處自行
查明。三、原告購進預拌混凝土，係進貨驗收後才須付款，故只要品質可以，價錢合
理便可，而嘉璟公司交貨正常，且公司證照齊全，當地稅捐處皆不能知道其為虛設行
號，原告何能知道呢﹖故原告應已盡到交易上之注意，依司法院第二七五號解釋文規
定無過失者應免罰，即若被告認定原告不能查覺對方為虛設行號為有過失，則被告准
許其照常營業以致原告受害，則被告亦「與有過失」，依據民法第二百十七條規定，
對原告之處罰應以最輕處理之，而依營業稅法第五十一條規定，虛報進項稅額者應處
一倍至三倍之罰鍰，其卻處原告二倍罰鍰，此顯不合理，在「與有過失」情況下，應
採最低的一倍罰鍰才符民法第二百十七條規定之精神等語。
被告答辯意旨略謂︰一、按「營業人購進之貨物或勞務，未依規定取得並保存第三十
三條所列之憑證者，其進項稅額不得扣抵銷項稅額。」「納稅義務人虛報進項稅額情
形者，除追繳稅款外，按所漏稅額處一倍至十倍罰鍰。」為營業稅法第十九條第一項
第一款及第五十一條第五款所明定。又「營業人取得虛設行號發票扣抵銷項稅額，有
進貨事實者，除該營業人能證明確有支付進項稅額予以實際之營業人，且該稅額已依
法報繳外，應依營業稅法第五十一條第五款規定處罰。」亦經財政部八十三年七月九
日台財稅第000000000函釋明有案。本件開立發票之嘉璟公司係以王允中求
職所交身分證影本遭他人冒用所設立，明知無進、銷貨事實，取得涉嫌虛設行號詔盈
實業有限公司等虛開之不實發票虛報扣抵營業稅，且虛開不實發票以不正當方法幫助
他人逃漏稅捐之虛設行號，經台北市稅捐稽徵處查明移送偵辦，並經台灣台南地方法
院檢察署檢察官八十四年度偵字第一一六九六號不起訴處分書中敘明在案（證物編號
○三九、○四一），自無銷貨及向原告收取貨款與進項稅額之事實，經原告有進貨，
亦是購自他處，卻取得虛設行號所開立之發票做為進項憑證，依營業稅法第十九條第
一項第一款規定，不得扣抵進項稅額，原告仍持以申報扣抵，依同法施行細則第五十
二條第一項規定，即屬虛報進項稅額。且其支付價款方式，均以現金支付，以現金支
付八、八七一、八六六元之大額款項，有悖常情。又依首揭部函釋，除原告能證明確
有支付進項稅額予實際銷貨人並經稽徵機關查明該稅額已依法報繳者始不再處漏稅罰
。然依財政部八十七年一月十七日台財稅第八七一九二五四一○號函釋：「按我國現
行加值型營業稅係就各個銷售階段之加值額分別予以課稅之多階段銷售稅。各銷售階
段之營業人皆為營業稅之納稅義務人，故尚不能僅以最後銷售階段之營業人已報繳營
業稅，即認定其他銷售階段之營業人當無逃漏營業稅。本案就營業人有進貨事實而取
得非實際交易對象之虛設行號所開立之統一發票充作進項憑證申報扣抵銷項稅額之情
形而言，因虛設之公司行號為牟取不法之利益，而無銷售貨物或勞務之事實虛開統一
發票後，通常另取得虛偽之進項憑證申報扣抵銷項稅額，以抵銷其應納之納額，故虛
設之公司行號縱有申報營業稅，政府亦無收到應收之稅款，自難謂無逃漏。．．．至
該營業人如能證明確有支付進項稅額予實際銷貨之營業人，則稽徵機關當可據以追補
實際銷售人所逃漏之稅款，使政府收到應收之稅款，故可免處漏稅罰。」本案虛設行
號嘉璟公司縱有申報開立與原告之統一發票，並就另取得虛偽之進項憑證扣抵後之餘
額報繳營業稅，政府亦無收到應收之稅款，原告既未能指出實際銷貨人，又未能提示
已支付進項稅額予實際營業人之具體事證，是其主張自無可採。請判決駁回原告之訴
等語。
　　理  由
按「營業人購進之貨物或勞務，未依規定取得並保存第三十三條所列之憑證者，其進
項稅額不得扣抵銷項稅額。」「納稅義務人虛報進項稅額情形者，除追繳稅款外，按
所漏稅額處一倍至十倍罰鍰。」為營業稅法第十九條第一項第一款及第五十一條第五
款所明定。又「營業人取得虛設行號發票扣抵銷項稅額，有進貨事實者，除該營業人
能證明確有支付進項稅額予實際之營業人，且該稅額已依法報繳外，應依營業稅法第
五十一條第五款規定處罰。為符合司法院大法官會議釋字第三三七號解釋意旨，對於
營業人取得非實際交易對象所開立之統一發票作為進項憑證申報扣抵銷項稅額之案件
，應視情節，分別依下列原則處理：(一)取得虛設行號發票申報扣抵之案件：1.無進貨
事實者．．．，2.有進貨事實者：(1)進貨部分，因未取得實際銷貨人出具之憑證，應
依稅捐稽徵法第四十四條規定處以行為罰。(2)因虛設行號係專以出售統一發票牟取不
法利益為業，並無銷貨事實，故取得虛設行號發票之營業人，自亦無向該虛設行號進
貨並支付進項稅額之事實，除該營業人能證明確有支付進項稅額予實際銷貨之營業人
，並經稽徵機關查明該稅額已依法報繳者，應依營業稅法第十九條第一項第一款規定
，就其取得不得扣抵憑證扣抵銷項稅額部分，追補稅款，不再處漏稅罰外，其虛報進
項稅額，已構成逃漏稅，應依營業稅法第五十一條第五款規定補稅並處罰。稽徵機關
依上開原則按營業稅法第五十一條第五款規定補稅處罰時，應就涉案營業人有關虛報
進項稅額，並因而逃漏稅款之事實，詳予調查並具體敘明，以資明確。」及「關於營
業人有進貨事實而取得虛設行號開立之發票申報扣抵銷項稅額案件，如該營業人能證
明確有支付進項稅額予實際銷貨人，且經查明開立發票之虛設行號已依規定按期申報
進、銷項資料，並按其申報之應納稅額繳納者，可依本部八十三年七月九日台財稅第
000000000號函說明二、(一)2.規定辦理。」亦分別經財政部八十三年七月九
日台財稅第000000000號函及八十四年三月二十四日台財稅第八四一六一四
○三八號函所釋示。本件被告以原告於八十一年十一月十二日間購進貨物（預拌混凝
土），金額八、四四九、三九六元，未依規定取得合法憑證，竟取得涉嫌虛設行號嘉
璟公司所開立之字軌號碼ＱＮ00000000號等六紙統一發票做為進項憑證，扣
抵銷項稅額四二二、四七○元，案經宜蘭縣財稅警聯合查緝執行小組據台北市稅捐稽
徵處通報查獲，有談話筆錄、統一發票查核清單、統一發票、台灣台南地方法院檢察
署檢察官八十四年度偵字第一一六九六號不起訴處分書等有關資料附案可稽，違章事
實洵堪認定，乃依規定核定追繳已扣抵之稅額四二二、四七○元，及按所漏稅額處三
倍罰鍰計一、二六七、四○○元。原告不服，主張與嘉璟公司訂約購進預拌混凝土，
取得其統一發票並支付現金，符合規定等由，申經復查結果，以嘉璟公司係屬虛設行
號有台灣台南地方法院檢察署檢察官八十四年度偵字第一一六九六號不起訴處分書敘
明在案，原告自無向該虛設行號進貨並支付進項稅額之事實，又原告均以現金支付大
額貨款，不合一般商業習慣，又未能提出具有公信力之相關資料，尚難認定確有支付
進項稅額予實際銷貨人，乃未准變更核與首開法令規定並無不合，一再訴願決定遞予
維持，均無違誤。原告雖主張依大法官會議第三三七號釋文可知，原告須有虛報進項
稅額並因而逃漏稅款者，始須受罰。原告依據嘉璟公司開立之發票付款，其中已含營
業稅，而訴願決定書指出該公司係於八十二年一月十六日申請停業，由此推斷其必依
法繳納營業稅，原告應無逃漏稅款之情事，縱認應處罰，亦應採最低的一倍罰鍰才適
當云云。惟查前述開立發票之嘉璟公司係以王允中求職所交身分證影本遭他人冒用所
設立，明知無進、銷貨事實，取得涉嫌虛設行號詔盈實業有限公司等虛開之不實發票
虛報扣抵營業稅，且虛開不實發票以不正當方法幫助他人逃漏稅捐之虛設行號，經台
北市稅捐稽徵處查明移送偵辦，並經台灣台南地方法院檢察署檢察官八十四年度偵字
第一一六九六號不起訴處分書中敘明在案（證物編號○三九、○四一），自無銷貨及
向原告收取貨款與進項稅額之事實，縱原告有進貨，亦是購自他處，卻取得虛設行號
所開立之發票做為進項憑證，依營業稅法第十九條第一項第一款規定，不得扣抵進項
稅額，原告仍持以申報扣抵，依同法施行細則第五十二條第一項規定，即屬虛報進項
稅額。且其支付價款方式，均以現金支付，以現金支付八、八七一、八六六元之大額
款項，有悖常情。另查原告於訴願時主張因嘉璟公司財務問題，應其要求貨款均自銀
行提款以現金支付，並提示領款明細及發款紀錄為證，然依原告傳真花蓮區中小企業
銀行存摺「摘要說明」顯示八十一年十二月二十四日二、四○○、○○○元係退票金
額，所訴提現支付貨款自非事實，且現金帳及支出傳票日期與發票日期同，係一次付
現，原提示之發款紀錄無領款日期，皆與提示之發款紀錄相互矛盾。又倘如所訴嘉璟
公司財務困難要求付現，豈有八十二年二月之估驗貨款，延至七月十五日始提領之可
能，況依台北市稅捐稽徵處刑事移送書（證物編號○三九）中載明，嘉璟公司已於八
十二年一月十六日申請暫停，原告多次支付貨款何以未能查覺，所辯顯為圖免罰之卸
責飾證。又依首揭函釋，除原告能證明確有支付進項稅額予實際銷貨人並經稽徵機關
查明該稅額已依法報繳者始不再處漏稅罰。然依財政部八十七年一月十七日台財稅第
八七一九二五四一○號函釋：「按我國現行加值型營業稅係就各個銷售階段之加值額
分別予以課稅之多階段銷售稅。各銷售階段之營業人皆為營業稅之納稅義務人，故尚
不能僅以最後銷售階段之營業人已報繳營業稅，即認定其他銷售階段之營業人當無逃
漏營業稅。本案就營業人有進貨事實而取得非實際交易對象之虛設行號所開立之統一
發票充作進項憑證申報扣抵銷項稅額之情形而言，因虛設之公司行號為牟取不法之利
益，而無銷售貨物或勞務之事實虛開統一發票後，通常另取得虛偽之進項憑證申報扣
抵銷項稅額，以抵銷其應納之稅額，故虛設之公司行號縱有申報營業稅，政府亦無收
到應收之稅款，自難謂無逃漏。．．．至該營業人如能證明確有支付進項稅額予實際
銷貨之營業人，則稽徵機關當可據以追補實際銷售人所逃漏之稅款，使政府收到應收
之稅款，故可免處漏稅罰。」本案虛設行號嘉璟公司縱有申報開立與原告之統一發票
，並就另取得虛偽之進項憑證扣抵後之餘額報繳營業稅，政府亦無收到應收之稅款，
原告既未能指出實際銷貨人，又未能提示已支付進項稅額予實際營業人之具體事證。
是原告上開主張並無可採。另按「納稅義務人，有左列情形之一者，除追繳稅款外，
按所漏稅額處一倍至十倍罰鍰，並得停止其營業：一．．．五虛報進項稅額者。」為
營業稅法第五十一條第五款所明定。被告以嘉璟公司無銷貨事實，原告未舉出實際銷
貨之營業人，亦未能證明其確有支付進項予實際銷售人，乃依該規定按所漏稅額四二
二、四七○元科處三倍之罰鍰，並無逾越法律規定，罰鍰倍數亦稱允當。原告主張應
採最低一倍罰鍰，尚乏依攄。綜上所述，原告起訴意旨並無理由，應予駁回。
據上論結，本件原告之訴為無理由，爰依行政訴訟法第二十六條後段，判決如主文。
中    華    民    國     八十八      年      一      月      十四       日
                    行 政 法 院 第 二 庭
                                審 判 長 評  事      陳  石  獅
                                         評  事      徐  樹  海
                                         評  事      彭  鳳  至
                                         評  事      黃  合  文
                                         評  事      林  茂  權
右  正  本  證  明  與  原  本  無  異
                                         法院書記官  蘇  金  全
中    華    民    國     八十八      年      一      月      十五       日
